【裁判字號】    89,訴,1254
【裁判日期】    900717
【裁判案由】    給付貨款
【裁判全文】
臺灣士林地方法院民事判決  八十九年度訴字第一二五四號
    原      告  棉新紡織股份有限公司
    法定代理人  甲○○
    被      告  偉全實業股份有限公司
    法定代理人  乙○○
    訴訟代理人  丙○○
右當事人間給付貨款事件，本院判決如左：
    主    文
被告應給付原告新臺幣柒拾貳萬肆仟佰柒拾玖元，及自民國八十九年九月二十日起
至清償日止，按年息百分之五計算之利息。
訴訟費用由被告負擔。
本判決於原告以新臺幣貳拾肆萬壹仟肆佰陸拾元供擔保後，得假執行。但被告如於假
執行程序實施前，以新臺幣柒拾貳萬肆仟佰柒拾玖元為原告預供擔保，得免為假執
行。
    事實及理由
一、本件原告起訴主張：原告自民國八十四年間起即為被告代工織布，迄八十八年十
    一月雙方交易正常。八十八年十二月起至八十九年二月間，原告如期代被告加工
    織布完成，並按時出貨且開立統一發票交付被告，然於向被告請款時，被告藉故
    刁難，拒不付款。按「稱承攬者，謂當事人約定，一方為他方完成一定之工作，
    他方俟工作完成，給付報酬之契約」，此為民法第四百九十條第一項所明定。本
    件原告承攬被告織布之工作，自八十八年十二月六日至八十九年二月十二日止，
    總計代織二十萬五千三百二十三碼布，依雙方約定每碼新臺幣（下同）三．三六
    元之報酬計算，被告自應依前揭法律規定，給付原告合計為七十二萬四千三百七
    十九元（含稅）之承攬報酬。被告雖抗辯：原告尚未將所交付原料紗依百分之三
    之約定耗損計算所得之餘紗全數退回，自不得要求被告給付報酬云云，而提出同
    時履行抗辯；然原告並未同意各次託外加工指示單上所載百分之三用紗損耗率，
    且原告於代工織布時之用紗量均合於業界合理之標準，被告如要求退回餘紗，原
    告亦會退回，且均已退回。是被告抗辯上情，自無理由；並聲明：如主文第一項
    所示，及為以供擔保為條件之假執行宣告。
二、被告則以：被告確以託外加工指示單委託原告進行各次代工織布多時，且自八十
    八年十二月至八十九年二月十二日確提供各類原料紗予被告進行織布，原告於收
    取被告所織完工布料後，確迄未支付約定之報酬七十二萬四千三百七十九元無誤
    。然被告於每次交付原料紗予原告織布後，餘紗理應交還被告；被告雖未曾要求
    原告退回餘紗，而先暫存於原告處，或指示原告直接轉紗至被告其他協力工廠，
    或由原告將餘紗與下一批原料紗合用織布，然所有餘紗仍屬被告庫存，是以被告
    於各次盤點時，均傳真餘紗庫存明細表予原告簽章確認後回傳。按「因契約互負
    債務者，於他方當事人未為對待給付前，得拒絕自己之給付」，此於法第二百六
    十四條定有明文。查本件原告向被告請求給付前開承攬貨款之際，因被告已無意
    再委由原告代工織布，原告自應將被告先前交付原告而未投入生產之各類原料紗
    計為三萬零八百三十七．三一六公斤全數返還予被告；然原告於退回部分餘紗後
    ，即對被告請求置若罔聞，並稱已無紗可退；然兩造契約緣始之託外加工指示單
    上已明載容許原告織布生產之耗損量為百分之三，原告於簽名回傳被告時，兩造
    即已就此合意並成立契約，被告依此計算原告應退紗量，自無違誤。被告乃為同
    時履行抗辯，而將原告所請求貨款先行扣留云云，資為抗辯；並聲明：（一）原
    告之訴駁回。（二）如受不利之判決，願供擔保請准宣告免為假執行。
三、有關本件被告確多次以託外加工指示單記載所需布料品名、預計產量、單價及交
    貨期限等傳真原告，經原告簽名同意後，被告即提供原料紗予原告，由原告為被
    告承攬織布之工作；原告於依約完成工作後，即將所織布料連同發票交予被告，
    被告則依兩造約定之布碼單價計算、開立四十五天期之支票予原告作為報酬；而
    被告所傳真之託外加工指示單上已載明用紗耗損為百分之三；被告各次所交付原
    料紗於原告織布後如有餘紗，或與下批原料紗合用，或由原告依被告指示送交被
    告其他協力廠商使用；另自八十八年十二月六日起至八十九年二月十二日止，原
    告受指示而承攬之織布已交付被告收執，然被告迄未支付所約定之報酬七十二萬
    四千三百七十九元等情，已為兩造所是認（見本院九十年五月四日、九十年七月
    三日言詞辯論筆錄），且有出貨通知單及統一發票各五紙、託外加工指示單乙份
    （均影本）附卷可稽，應堪信為真實。是本件應探究者，係被告以原告未退回餘
    紗而為同時履行抗辯、因而拒絕承攬報酬之給付，是否於法有據。
四、經查：原告雖以：兩造並未約定餘紗應如何處理，餘紗如未織成布則不退回給被
    告云云，而否認被告所為同時履行抗辯；然徵諸前揭被告交付原告餘紗均依被告
    指示轉送、使用之方式；被告所提出之卷附原料紗庫存明細表（影本），確由原
    告公司簽章於其上：苟原告不須退回餘紗，何須為被告簽章確認？以及原告自承
    ：被告如要求退紗，原告亦會退紗，且已退紗等語（見本院九十年五月四日言詞
    辯論筆錄）各節，應認兩造間織布代工之承攬契約內容中，除應由原告完成工作
    交付布料、並由被告依約給付報酬外，亦包括原告退回餘紗之義務在內。是原告
    主張：毋需退回餘紗云云，固無足採。
五、惟按：民法第二百六十四條所規定之同時履行抗辯，乃係基於雙務契約而發生，
    倘雙方之債務，非本於同一雙務契約而發生，縱令雙方債務在事實上有密切關係
    ，或雙方之債務雖因同一之雙務契約而發生，然其一方之給付，與他方之給付，
    並非立於互為對待給付之關係，均不能發生同時履行之抗辯（最高法院八十四年
    台上字第二七七三號判決參照）。查本件原告固負有將工作物剩餘材料即餘紗返
    還予被告之義務，已如前述；然依上揭兩造不爭執之承攬契約內容：係由原告依
    指示單為被告織布完成後，即將該筆或數筆布料交付被告，並開立發票請款，被
    告則依實際收受之布量簽發票據給付報酬乙節；以及被告陳稱：先前從未要求原
    告返還餘紗，係因原告所交付布料瑕疵增加，被告欲終止契約停止下單，始要求
    將所有餘紗一併返還等語（見本院九十年五月四日言詞辯論筆錄），足認本件兩
    造間承攬雙務契約，係以原告完成工作交付布料，與被告給付工作報酬之雙方債
    務為對待給付；至於被告給付報酬義務雖與原告返還餘紗義務係基於同一雙務承
    攬契約而發生，惟二者間並無對價關係，顯非立於互為對待給付之關係；是縱認
    原告尚有餘紗未退，揆諸前揭說明，被告仍不得以原告未返還餘紗，而拒絕自己
    工作報酬之給付；此亦有最高法院六十三年度台上字第二三二七號判例可資參照
    。則被告以原告未退還餘紗而為同時履行抗辯，拒絕本件承攬報酬之給付，尚無
    足據。從而，原告依兩造間承攬契約之關係，請求被告給付承攬報酬七十二萬四
    千三百七十九元，及自支付命令送達翌日即八十九年九月二十日起按年息百分之
    五計算之利息，為有理由，應予准許。兩造陳明願供擔保請為宣告假執行或免為
    假執行，經核均與規定相符，爰分別酌定相當之擔保金額予以宣告。
六、因本案事證已臻明確，兩造其餘主張陳述及所提之證據，均毋庸再予審酌，附此
    敘明。
七、據上論結，原告之訴為有理由，依民事訴訟法第七十八條、第三百九十條第二項
    、第三百九十二條，判決如主文。
中      華      民      國    九十      年      七      月     十七     日
                                    臺灣士林地方法院民事第三庭
~B法      官  李瑜娟
右為正本係照原本作成。
如對本判決上訴須於判決送達後廿日內向本院提出上訴狀。
中      華      民      國    九十      年      七      月     二十     日
~B法院書記官  夏珍珍


司法院資訊處製作；財團法人民間司法改革基金會備份。
